【裁判字號】    97,重訴,64
【裁判日期】    980415
【裁判案由】    損害賠償
【裁判全文】
臺灣桃園地方法院民事判決                   97年度重訴字第64號
原      告  甲○○
訴訟代理人  何威儀律師
被      告  乙○○
訴訟代理人  巨克安律師
複  代理人  廖忠信律師
            吳祝春律師
上列當事人間請求損害賠償事件，原告就本院95年度易字第127
號竊佔等案件提起刑事附帶民事訴訟（95年度重附民字第6 號）
，經本院刑事庭裁定移送，於民國98年3 月18日辯論終結，本院
判決如下：
    主      文
被告應給付原告新台幣伍拾萬元，及自民國九十五年三月十八日
起至清償日止，按週年利率百分之五計算之利息。
原告其餘之訴駁回。
訴訟費用由被告負擔二四分之一，餘由原告負擔。
本判決第一項得假執行。但被告得以新台幣伍拾萬元為原告預供
擔保後，免為假執行。
原告其餘假執行之聲請駁回。
    事實及理由
一、按訴狀送達後，原告不得將原訴變更或追加他訴。但擴張或
    減縮應受判決事項之聲明者，不在此限。民事訴訟法第 255
    條第1項但書第3款定有明文。本件原告起訴時初為聲明：被
    告應給付原告新台幣（下同）2,000 萬元，及自起訴狀繕本
    送達翌日起至清償日止，按週年利率百分之5 計算之利息。
    並聲明願供擔保，請准宣告假執行。嗣於起訴狀繕本送達（
    民國95年3 月17日）被告後，原告於95年6 月1 日具狀減縮
    訴之聲明為：被告應給付原告1,200 萬元，及自起訴狀繕本
    送達翌日起至清償日止，按週年利率百分之5 計算之利息。
    依前開規定，應予准許。
二、原告起訴主張被告係址設桃園縣大溪鎮復興里湳仔溝20-1號
    「龍珠灣育樂股份有限公司」（下稱龍珠灣公司）負責人，
    明知龍珠灣公司所有之桃園縣大溪鎮○○段柑坪小段 1-8號
    地號等12筆私有土地，與桃園縣大溪鎮○○段柑坪小段1-17
    地號土地（下稱柑坪小段1-17地號土地）毗鄰，且桃園縣大
    溪鎮○○段柑坪小段1-17地號土地所有權人係中華民國，委
    由財政部國有財產局管理，且由原告向財政部國有財產局所
    承租使用中（租期為民國91年8月1日起至101年7月31日止）
    ，係為他人所有之土地，被告未經上開土地所有權人、管理
    人或承租人之同意，對該柑坪小段1-17地號土地並無佔用之
    正當權源。詎被告為使坐落於石門水庫旁之龍珠灣公司有較
    佳之園區景觀及通行環境，竟意圖為自己不法之利益，於民
    國93年5 月中旬，未經原告同意，擅自僱工將原告所承租如
    刑事判決書所附桃園縣大溪地政事務所94年4 月26日土地複
    丈成果圖所示柑坪小段1-17地號中「1-17(A) 」、「1-17(B
    )」 、「1-17(C) 」、「1-17(D) 」、「1-17(E) 」部分面
    積共0.1316公頃土地（下稱系爭土地）中上高約數公尺之小
    山丘鏟平，並逕自挖除毀棄原告在上開承租土地上種植之林
    木，而私自進行整地工程，致原告及國有財產局受有林木30
    0 株價值300 萬元，土地回復原狀砂石等材料費300 萬元、
    運費300 萬元及工資300 萬元合計1,200 萬元之損害，並經
    國有財產局將其對被告侵權行為損害賠償之債權讓與原告。
    爰依侵權行為及債權讓與之法律關係提起本訴等語，並聲明
    被告應給付原告1,200 萬元及自刑事附帶民事訴訟起訴狀繕
    本送達（95年3 月17日）翌日起至清償日止，按週年利率百
    分之5 計算利息。暨陳明願供擔保，請准宣告假執行。
三、被告則以本案1-17地號部分土地，自77年起由第三人龍珠灣
    股份有限公司（下稱龍珠公司）向主管機關承租，該地號土
    地另為原告所承租，但自使用以來，土地未曾分割、指界，
    且土地早已劃入遊樂區範圍，此均未見原告有何反對意見。
    直至近年，因園區纜車拆除後，該地係屬砂礫亦崩塌不良地
    質，每逢下雨即匯集大量水流往下沖刷，造成土石崩塌流失
    ，嚴重影響下方道路人車往來之安全，被告見此情狀曾多次
    與原告協商，將小山坡剷平作好水土保持，然原告所要求之
    補償金額高達1200萬元，導置協商破裂，眼看93年5 月梅雨
    季及颱風季節即將到來，遂趁雨季未到前施工將陡峭之山坡
    由上而下剷平，並將排水流向內側被告之私人土地上，並設
    置集水孔沉砂池、深水井等相關水土保持措施，施工後之現
    場除坡度降低、覆種草皮外，地貌並無任何改變，仍屬原道
    路及景觀使用，被告擅自將原告承租之林地施作水土保持，
    其目的僅在保障道路經過之人車安全等語資為抗辯。並聲明
    駁回原告之訴。如受不利判決，願供擔保免為假執行之宣告
    。
四、兩造不爭執事項：
(一)被告於93年5 月間僱工至原告所承租之系爭土地整地，將系
    爭土地內之小山丘鏟平，並逕自移除原告在系爭土地上種植
    之林木，並在系爭土地上設置人工步道、植樹植草區○○設
    ○○道路。
(二)原告經台灣高等法院以97年度上易字第762 號刑事判決有罪
    確定在案。
(三)國有財產局將其對被告侵權行為損害賠償之債權讓與原告。
五、兩造爭執事項：被告毀損原告所有林木種類、數量、價值及
    系爭土地回復原狀之費用數額？
六、茲論述如下；
        按「因故意或過失，不法侵害他人之權利者，負損害賠
    償責任。」、「負損害賠償責任者，除法律另有規定或契約
    另有訂定外，應回復他方損害發生前之原狀。因回復原狀而
    應給付金錢者，自損害發生時起，加給利息。第一項情形，
    債權人得請求支付回復原狀所必要之費用，以代回復原狀。
    」、「當事人已證明受有損害而不能證明其數額或證明顯有
    重大困難者，法院應審酌一切情況，依所得心證定其數額。
    」民法第184 條第1 項、第213 條及民事訴訟法第222 條第
    2 項分別定有明文。查，原告主張被告未經其同意於93年 5
    月間僱工至原告所承租之系爭土地整地，將系爭土地內之小
    山丘鏟平，並逕自移除原告在系爭土地上種植之林木，並在
    系爭土地上設置人工步道、植樹植草區○○設○○道路，致
    原告及第三人國有財產局之損害，被告對原告及第三人國有
    財產局應負侵權行為損害賠償之責，原告並受讓第三人國有
    財產局對被告之侵權行為損害賠償債權等情，已為被告所不
    爭執。原告此部主張，自為真實可採。原告再主張被告之侵
    權行為致原告及國有財產局受有林木300 株價值300 萬元，
    土地回復原狀砂石等材料費300 萬元、運費300 萬元及工資
    300 萬元合計1,200 萬元之損害一事，則為被告所否認，並
    辯稱其僅移除林木3 株，土地原狀亦已難回復等語。經查，
    被告同上之侵權行為已造成原告及國有財產之損害，已如前
    述，惟，原告經本院再三闡明應就其所受損害數額、金額負
    舉證之責，迄未能舉證明其所受損害之數額。再經本院依原
    告聲請函查國有財產局、林務局等機關，亦查無可供計算原
    告損害之資料，應認原告不能證明其所受損害之數額或證明
    顯有重大困難，本院自應審酌一切情況，依所得心證定其數
    額。依前說明，原告既已證明受有此部分損害，而不能證明
    其數額或證明顯有重大困難，惟經本院諭知兩造應陳報原告
    租約如期間、面積、租金、收益等，造成的損害如面積、林
    木、數量、種類、價值、減少的收益（含可能賠償的債務、
    增加的支出或成本）、被告行為的態樣等有關損害計算之證
    明、釋明之事實、證據，供本院依職權核定損害數額之參考
    等情，被告陳明其無新資料陳報，原告亦陳明除卷內（本院
    卷及刑事卷）資料外，無其他資料再陳報等語，本院爰審酌
    原告承租系爭土地係種植相思樹等林木，在被告所設置人工
    步道、植樹植草區○○設○○道路區域回復得種植林木前，
    被告無法為原來之使用收益，剷平之山坡地已難回復原狀致
    減少原告種植林木之面積，原告承租期間減少之收益（含增
    加的支出或成本）、被告行為的態樣及桃園縣農作改良物徵
    收補償費查估標準等一切情狀，依所得心證定原告損失數額
    為50萬元。原告之請求在50萬元範圍內，為有理由。逾此範
    圍之請求，為無理由。
七、從而，原告依侵權行為及債權讓與之法律關係請求被告給付
    如主文第1 項所示款項、利息，為有理由，應予准許。逾此
    範圍之請求，為無理由，應予駁回。
八、原告勝訴部分，所命給付金額未逾50萬元，爰依職權宣告假
    執行，被告陳明願供擔保聲請宣告免為假執行，經核於法並
    無不合，爰酌定如主文第4 項所示擔保金宣告之。原告敗訴
    部分，既經駁回，其假執行之聲請失所附麗，應併予駁回。
九、本件事證已臻明確，兩造其餘之主張、陳述及所提之證據資
    料，核與判決結果無何影響，爰不一一論述，附此敘明。
十、訴訟費用之依據：民事訴訟法第79條。
中    華    民    國    98    年    4     月    15    日
                  民事第三庭    法  官  張天民
以上正本係照原本作成
如對本判決上訴，須於判決送達後20日內向本院提出上訴狀
中    華    民    國    98    年    4     月    16    日
                                書記官  崔菁青

司法院資訊處製作；財團法人民間司法改革基金會備份。
